臺灣彰化地方法院民事判決　96年度訴字第380號
原　　　告　庚○○○
　　　　　　丁○○
　　　　　　丙○○
　　　　　　戊○○
　　　　　　乙○○○
　　　　　　己○○
　　　　　　　　　　　　號
共　　 同
訴訟代理人　劉思顯律師
被　　　告　甲○○
上列被告間因過失致人於死案件，經原告提起刑事附帶民事訴訟
請求損害賠償（96年度交附民字第26號），由刑事庭裁定移送前
來，本院於民國96年5月15日言詞辯論終結，茲判決如下：
    主      文
被告應各給付原告庚○○○、丁○○、丙○○、戊○○、乙○○○、己○○新臺幣捌拾萬貳仟伍佰壹拾玖元、肆拾萬元、肆拾
萬元、肆拾萬元、伍拾捌萬捌仟肆佰陸拾陸元、伍萬元及均自民
國九十六年三月二十八日起至清償日止按週年利率5%計算之利息
。
原告其餘之訴駁回。
本判決原告勝訴部分，於原告依序以新台幣貳拾柒萬捌仟元、壹
拾萬肆仟元、壹拾萬肆仟元、壹拾萬肆仟元、壹拾玖萬柒
仟元、壹萬柒仟元、為被告預供擔保後，得假執行。
原告其餘假執行之聲請駁回。
    事實及理由
一、按訴狀送達後，原告不得將原訴變更或追加他訴。但被告同
    意者或擴張或減縮應受判決事項之聲明者，不在此限，被告
    於訴之變更或追加無異議，而為本案之言詞辯論者，視為同
    意變更或追加，民事訴訟法第255條第1項第1、3款、第2項
    分別定有明文。本件原告原起訴請求被告給付原告庚○○○
    新台幣（下同）1,732,519元、丁○○、丙○○、戊○○各
    1,200,000元、乙○○○1,392,326元、己○○300,000元，
    及均自起訴狀繕本送達翌日起至清償日止，按年息百分之五
    計算之利息。訴訟費用由被告負擔，願供擔保請准宣告假執
    行。嗣於訴訟進行中，因原告庚○○○、丁○○、丙○○、
    戊○○已請領汽車強制險保險金1,534,519元（由其四人均
    分受益），乙○○○已請領汽車強制險保險金53,282元及支
    出證明書費用3,860元而聲明減少請求金額或不予請求，核
    係減縮應受判決事項之聲明，被告無異議而為本案之言詞辯
    論，視為同意變更，與首揭規定相符，應予准許，合先敘明
    。
二、原告起訴主張被告於民國95年9月17日19時許，騎乘車號J7K
    -512號重機車，沿彰化縣秀水鄉○○村○○路由南向北行駛
    ，途經彰水路一段176號前，理應遵守行車時速不得超過50
    公里之限制，並注意車前狀況，隨時採取必要之安全措施，
    而依當時情形，路面乾燥、無缺陷、視距良好，尚無不能遵
    守及注意前揭規定之情事，竟疏未注意，貿然以60公里之時
    速超速直行，嗣因閃避前方車輛失控摔倒，向右斜滑撞及站
    立路旁聊天之林郎、原告己○○及乙○○○等3人，該3人經
    送醫急救後，林郎仍不治死亡，原告己○○受有臉挫傷及肘
    、前臂、腕、臉、足、趾之其他表淺損傷，原告乙○○○則
    受有額頭撕裂傷、右膝挫傷及左膝內側撕裂傷等傷害。原告
    庚○○○、丁○○、丙○○、戊○○為被害人林郎之配偶及
    子，與原告乙○○○、己○○併依侵權行為之法律關係，提
    起本件訴訟請求被告賠償損害，及均自起訴狀繕本送達翌日
    起至清償日止，按年息百分之五計算之利息。訴訟費用由被
    告負擔，並願供擔保，請准宣告假執行。
三、被告聲明駁回原告之訴及其假執行之聲請，訴訟費用由原告
    負擔。陳述略以：伊小學畢業，車禍之前是職業大貨車司機
    ，月薪約37,000元。受傷後沒有工作，靠朋友幫忙維持生活
    ，未婚，沒有財產，現跟朋友同住。原告請求之慰撫金太高
    等語。
四、經查被告於95年9月17日19時許，騎乘車號J7K-512號重機車
    ，在彰化縣秀水鄉○○路○段176號前，因未注意遵守行車
    時速不得超過50公里之限制，並注意車前狀況及兩車併行之
    間隔，隨時採取必要之安全措施，貿然以60公里之時速超速
    直行，嗣因閃避前方車輛失控摔倒，撞及林郎及原告己○○
    、乙○○○，致林郎死亡，原告己○○受有臉挫傷及肘、前
    臂、腕、臉、足、趾之其他表淺損傷，原告乙○○○受有額
    頭撕裂傷、右膝挫傷及左膝內側撕裂傷等傷害，經檢察官偵
    查起訴，業經判處罪刑確定等事實，為被告所不爭執，並有
    鑑定意見書、診斷證明書及起訴書等件為證，復經調閱96年
    度交訴字第26號刑事全卷屬實。
五、按行車速度，依速限標誌或標線之規定，及汽車行駛時，駕
    駛人應注意車前狀況及兩車併行之間隔，並隨時採取必要之
    安全措施，道路交通安全規則第93條第1項、第94條第3項分
    別定有明文。本件被告駕車自應注意上開規定，且依當時天
    候晴、路面乾燥、無缺陷，亦無不能注意之情事，竟疏未注
    意，其顯有過失至明。又被害人林郎及原告己○○、乙○○○確因本件車禍，分別致死及受傷已如前述，則被告駕車過
    失肇事行為，與被害人林郎死亡及原告己○○、乙○○○受
    傷結果間，自具有相當因果關係。
六、又因故意或過失不法侵害他人權利者，負損害賠責任。不法
    侵害他人致死者，對於支出醫療及增加生活上需要之費用或
    殯葬費之人，亦應負損害賠償責任。又不法侵害他人致死者
    ，被害人之父、母、子、女及配偶，雖非財產上之損害，亦
    得請求賠償相當之金額。且不法侵害他人之身體、健康、名
    譽、自由、信用、隱私、貞操，或不法侵害其他人格法益而
    情節重大者，被害人雖非財產上之損害，亦得請求賠償相當
    之金額。民法第184條第1項前段、第192條第1項、第194條
    、第195條第1項前段分別定有明文。經查被害人林郎、原告
    己○○、乙○○○確因本件車禍，分別致死及受傷，及原告
    庚○○○、丁○○、丙○○、戊○○為被害人林郎之配偶及
    子，亦有戶籍謄本在卷可稽。從而原告依上開規定，請求被
    告負侵權行為損害賠償責任，於法自無不合。茲就原告請求
    之項目及金額審酌如下：
（一）醫療費：
　１原告庚○○○支出被害人林郎之醫療費用32,519元，有秀傳
    紀念醫院收據可稽，並為被告所不爭執，核屬醫療所必要，
    應有理由。
　２原告乙○○○受傷，支出醫療費88,466元（原請求92,326元
　  ，其中證明書費3,860元，業經減縮不予請求），已據提出
    秀傳紀念醫院收據、上鼎中醫診所醫療費用證明單等件可稽
    ，並為被告所不爭執，核屬醫療所必要，應予准許。
（二）殯葬費：
　　原告庚○○○支出被害人林郎之殯葬費用200,000元，有來
    來鮮花禮儀店之收據及明細可證，亦為被告所不爭執，核其
    項目及金額均為殯葬之合理必要支出，亦屬有據。
（三）精神慰撫金：
  １原告庚○○○、丁○○、丙○○、戊○○部分：
    原告庚○○○40年11月18日生、國小肄業，目前無工作，有
    車輛；原告丁○○63年12月24日生、丙○○65年6月29日生
    、戊○○67年2月6日生均為專科學歷，目前工作平均月薪介
    於2-4萬元，財產分別有房屋、土地，或車輛、投資。而被
    告60年4月16日生、小學畢業，未婚，車禍之前擔任職業大
    貨車司機，月薪約37,000元。因本件車禍受傷後沒有工作，
    靠朋友幫忙維持生活，沒有財產，現跟朋友同住等情，為兩
    造所不爭執，並有戶籍謄本、畢業證書、扣繳憑單、彰化縣
    稅捐稽徵處函送歸戶財產查詢清單在卷可考。審酌原告庚○○○為被害人林郎之配偶，原告丁○○、丙○○、戊○○等
    人為被害人林郎之子，遽遭喪夫、父之變故，均屬人生至慟
    ，及兩造之身分、地位、學歷、家庭經濟或能力、加害行為
    及請求人所受痛苦之程度等一切情狀，本院認原告庚○○○
    請求600,000元、丁○○、丙○○、戊○○各請求400,000元
    之慰撫金為適當，逾此部分之請求即無理由。
  ２原告乙○○○、己○○部分：
　　原告乙○○○45年9月5日生、己○○42年6月25日生均國小
    肄業，目前並無工作。又乙○○○之財產有房屋、土地、車
    輛及投資；己○○有投資等情，為兩造所不爭執，並有彰化
    縣稅捐稽徵處函送歸戶財產查詢清單在卷可考。審酌原告乙○○○因本件車禍受有額頭撕裂傷、右膝挫傷及左膝內側撕
    裂傷；己○○受有臉挫傷及肘、前臂、腕、臉、足、趾之其
    他表淺損傷，及兩造之身分、地位、學歷、家庭經濟或能力
    及加害行為等一切情狀，本院認原告乙○○○請求500,000
    元、己○○請求50,000元之慰撫金為允當，逾此部分之請求
    即無理由。
七、從而，原告基於侵權行為之法律關係，請求被告賠償原告庚○○○、丁○○、丙○○、戊○○、乙○○○、己○○各83
    2,519元、400,000元、400,000元、400,000元、588,466元
    、50,000元，及均自起訴狀繕本送達之翌日即96年3月28日
    起至清償日止，按年息5%計算之遲延利息之範圍內，核屬正
    當，應予准許，逾此部分之請求，則為無據，應予駁回。
八、原告陳明願供擔保聲請宣告假執行，經核其勝部部分，並無
    不合，爰分別酌定相當擔保金額宣告之，其餘假執行之聲請
    ，因訴之駁回而失所附麗，不應准許。
九、本件判決之基礎已臻明確，兩造其餘攻擊防禦方法，均於判
    決結果不生影響，爰不予論列。又本件係原告提起刑事附帶
    民事訴訟，經刑事庭裁定移送前來，依法免納裁判費，兩造
    於本件訴訟程序中，復未支出任何訴訟費用，爰不為訴訟費
    用負擔之諭知。均併此敘明。
中　　華　　民　　國　　96　　年　　5　　月　　24   　日
                  民事第一庭    法　官　羅培昌
以上正本係照原本作成。
如不服本判決，應於判決送達後20日內向本院提出上訴狀。
中　　華　　民　　國　　96　　年　　5　　月　　24   　日
                      　　　    書記官　沈淑媛
